【裁判字號】    90,訴,1495
【裁判日期】    901031
【裁判案由】    遷讓房屋
【裁判全文】
臺灣臺南地方法院民事判決  九十年度訴字第一四九五號
    原      告  台南縣政府所屬公教人員住宅輔建及福利互助委員會
    法定代理人  甲○○
    被      告  乙○
右當事人間請求遷讓房屋事件，本院判決如左：
    主      文
被告應將坐落台南縣新營市○○段一二六八一建號即建物門牌號碼台南縣新營市○○
路五三巷七號五樓房屋遷讓返還原告。
訴訟費用由被告負擔。
本判決於原告以新台幣壹拾玖萬伍仟元供擔保後，得假執行。
    事      實
甲、原告方面：
壹、聲明：除假執行之擔保金額外，如主文所示。
貳、陳述：
      坐落台南縣新營市○○段一二六八一號建物，門牌號碼台南縣新營市○○路五
      三巷七號五樓房屋（下稱系爭建物）為原告所有，有建物登記謄本及房屋稅籍
      證明書可稽。被告係參加台南縣政府辦理新營市○○路眷舍改建配售，經八十
      四年六月二十九日公開抽籤選定系爭房屋。嗣被告未依規定繳納自備款，即擅
      自遷入居住，經原告多次催請繳清自備款，卻仍不置理。依台南縣政府新營市
      ○○路眷舍就地改建分配處理要點第七條前段規定：「本府核定之配售戶，應
      俟繳清一切費用及辦妥所有手續後始得核准住進。」被告未繳納自備款且未獲
      台南縣政府核准住進，卻擅自遷入系爭房屋居住，顯不符上開住進系爭房屋之
      條件，自屬無權占有。原告本於所有權，自得依民法第七百六十七條物上請求
      權之規定，訴請被告遷讓房屋返還原告。
參、證據：提出建物登記謄本、房屋稅籍證明書、原告函、台南縣政府函及附件台南
    縣政府新營市○○路眷舍改建分配處理要點等影本為證。
乙、被告方面：
  壹、聲明：駁回原告之訴。
  貳、陳述：被告原係服務於台南縣警察局交通隊，於六十七年九月三十日經命令退
      休之警員，在職期間獲配眷舍一戶（原新營市○○路五三巷十三號），至民國
      八十二年眷舍奉縣府命令輔導改建國民住宅，輔建完成後經抽籤分配房舍一戶
      （新營市○○路五三巷七號五樓）。系爭房屋建成後，每戶以面積計算須繳自
      備款一百四十萬元，可向銀行貸款一百五十萬元，合計二百九十萬元。惟被告
      因無法覓得保證人，而銀行拒絕申貸，以致無法承購系爭國宅。且被告因於系
      爭房屋建造期間，家中連連發生變故，配偶中風、長子因罹患心肌梗塞死亡、
      次子因肺水腫死亡，被告年近八十無法工作，經新營市公所列為低收入戶。雖
      被告未繳款，但已陳情台南縣政府及台南縣警察局自願放棄分配輔建住宅之權
      利，請改配舊有眷舍居住。
  參、證據：提出戶籍謄本為證。
    理      由
一、原告主張之事實，已據其提出建物登記謄本、房屋稅籍證明書、原告函、台南縣
    政府函及附件台南縣政府新營市○○路眷舍改建分配處理要點等影本為證，被告
    就其使用系爭建物，且未於規定期限內繳納款項之事實，業已自認，堪信原告主
    張之事實為可採。被告固抗辯因家庭變故，經濟狀況不佳，無法繳款等語，然被
    告之經濟狀況不佳，尚難作為其可拒絕繳款之法律上依據，其抗辯不足採信。
二、按配售當時之台南縣政府新營市○○路眷舍就地改建分配處理要點第七點之約定
    ，未於期限內繳納配合款，視為自動放棄。被告既未繳款，已無占有使用系爭建
    物之正當權源，從而，原告本於所有權，依民法第七百六十七條之規定，請求被
    告將系爭房屋遷讓返還，自屬有據，應予准許。
三、原告陳明願供擔保，請求宣告假執行，經核無不合，爰酌定相當擔保金額准許之
    。
四、據上論結，本件原告之訴為有理由，依民事訴訟法第七十八條、第三百九十條第
    二項，判決如主文。
中      華      民      國    九十    年      十      月    三十一    日
                                臺灣臺南地方法院民事第三庭
~B法      官  蔡孟珊
右為正本係照原本作成
如對本判決上訴，須於判決送達後廿日內向本院提出上訴狀
中      華      民      國    九十    年      十      月    三十一    日
~B法院書記官  魏安里


司法院資訊處製作；財團法人民間司法改革基金會備份。
